【裁判字號】    97,訴,2938
【裁判日期】    980424
【裁判案由】    詐欺
【裁判全文】
臺灣板橋地方法院刑事判決              97年度訴字第2938號
公  訴  人  臺灣板橋地方法院檢察署檢察官
被      告  甲○○
上列被告因詐欺等案件，經檢察官提起公訴（97年度偵字第1686
2 號），本院依簡式審判程序，判決如下：
    主  文
甲○○共同犯常業詐欺取財罪，處有期徒刑壹年肆月；減為有期
徒刑捌月。扣案如附表二所示之物均沒收。
    事  實
一、本件犯罪事實及證據，除犯罪事實部分應將如起訴書附表二
    第十欄所示被告甲○○於民國94年11月13日之犯行予以剔除
    （此部分不另為無罪之諭知，理由詳後述）；另證據部分應
    補充：被告於本院所為之自白為證外，餘均引用如附件起訴
    書之記載。至被告雖另辯稱其被訴本件常業詐欺犯行，應與
    其先前經臺灣板橋地方法院檢察署93年度核退偵字第500 號
    所起訴，並經本院94年度訴字第2006號判決有罪及經臺灣高
    等法院97年度上訴字第2220號判決駁回其上訴之常業詐欺犯
    行，應屬同一事實，故本案應為前案效力所及，不應重覆處
    罰云云。惟查：被告甲○○於本院94年度訴字第2006號前案
    中曾供稱其本人於該案遭查獲後，已經脫離該集團，並從事
    夜市擺攤、在廣告公司散發傳單等工作，已改過自新等語；
    其於本院審理中復供稱：我是擺攤做的不好，賺不到錢，所
    以才回去找工作，又做一樣的事等語（見本院卷第77－78頁
    ），是核此情狀，被告甲○○所犯本件常業詐欺犯行，應係
    另行起意而為之，與前案顯然有別，殆無疑義，從而，被告
    再以前揭情詞置辯，自非可採，附此說明。
二、查被告行為後，刑法業於94年2 月2 日修正公布，95年7 月
    1 日起施行，其中與本件有關部分之第2 條、第28條、第34
    0 條均業已修正。按「行為後法律有變更者，適用行為時之
    法律，但行為後之法律有利於行為人者，適用最有利於行為
    人之法律」，修正後刑法第2 條第1 項定有明文。此條規定
    係規範行為後法律變更所生新舊法比較適用之準據法，本身
    尚無新舊法比較之問題，於新法施行後，應一律適用新法第
    2 條第1 項之規定，為「從舊從輕」之比較，先予敘明，再
    按本次法律變更，比較時應就罪刑有關之共犯、未遂犯、想
    像競合犯、牽連犯、連續犯、結合犯，以及累犯加重、自首
    減輕暨其他法定加減原因（如身分加減）與加減例等一切情
    形，綜其全部罪刑之結果而為比較（最高法院95年5 月23
    日95年度第8 次刑事庭會議決議參照）。茲就本件新舊法比
    較結果敘述如下：
    (一)查修正前刑法第28條規定：「二人以上共同實施犯罪之
        行為者，皆為正犯。」，修正後刑法第28條規定：「二
        人以上共同實行犯罪之行為者，皆為正犯。」。修正後
        刑法第28條規定之共同正犯，基於個人責任原則及法治
        國人權保障，限於直接從事構成犯罪事實之行為者（含
        共謀共同正犯），排除「陰謀共同正犯」及「預備共同
        正犯」之類型，是修正後之共同正犯之可罰性要件之範
        圍業已限縮，應以修正後之規定較有利於行為人，惟本
        件被告既係直接從事構成犯罪事實之行為，則無論依修
        正前或修正後刑法第28條規定，均成立共同正犯，尚不
        生比較新舊法之問題。
    (二)另刑法第340 條常業詐欺之規定亦經同時刪除，比較新
        舊法之結果，依舊法論處常業詐欺罪之法定刑度雖較高
        ，惟本件被告所為如依新法，應論以數個刑法第339 條
        之詐欺罪，數罪併罰以定其應執行刑，而以本件被告所
        犯詐欺行為次數甚多，兩相比較之結果仍應以依舊法論
        以一個常業詐欺罪較有利於被告。
三、核被告甲○○所為，係犯修正前刑法第340 條之常業詐欺取
    財罪；被告甲○○與如附表一所示之蘇黃田等人間，就上揭
    犯罪事實有犯意聯及行為分擔，均為共同正犯。爰審酌被告
    甲○○利用經營上開美容護膚店之機會，向前來消費之男客
    詐取款項，且恃以維生，使被害人等無端蒙受損失，其犯罪
    動機、手段、目的均殊非可取，所為嚴重破壞社會治安，有
    害社會風氣，惟其犯罪後尚知坦承犯行，態度良好等一切情
    狀，量處如主文所示之刑，以資懲儆。末查，被告甲○○本
    件犯罪時間，係在96年4 月24日前，合於中華民國九十六年
    罪犯減刑條例所定得予減刑之規定，應依同條例第2 條第1
    項第3 款之規定減其刑為二分之一。至扣案如附表二所示之
    物，均為被告所有供犯本件犯罪所用或所預備之物，均依修
    正前刑法第38條第1 項第2 款規定沒收之；另就共犯蘇黃田
    等人所有之扣案物品，因屬涉及證明蘇黃田等人犯行之重要
    證物，不宜於本案宣告沒收，附此說明。
四、公訴意旨另以：被告甲○○就如起訴書附表二第十欄所示於
    94年11月13日之犯罪事實部分，亦屬共同涉犯修正前刑法第
    340 條之常業詐欺罪嫌云云。惟被告則以：94年11月13日當
    時，伊已被羈押於看守所，不可能與他人共犯該部分之犯罪
    事實等語置辯。經查：本件被告甲○○自94年7 月6 日起至
    95年1 月3 日止，確係羈押於臺灣臺北看守所一節，有臺灣
    高等法院被告前案紀錄表1 份在卷可稽，是其前開辯解洵屬
    有據，堪予採信。從而，如起訴書附表二第十欄所示於94
    年11月13日之犯罪事實部分，尚不能證明被告亦參與其中，
    自難遽認被告就此部分亦應負常業詐欺共同正犯之罪責。惟
    此部分不能證明被告犯罪部分，公訴意旨認與被告上揭已起
    訴判決有罪部分，有常業犯之實質上一罪關係，本院爰不另
    為無罪之諭知，併此敘明。
五、應適用之法條：刑事訴訟法第273 條之1 第1 項、第299 條
    第1 項前段、第310 條之2 、第454 條第2 項，刑法第2 條
    第1 項前段、第28條，修正前刑法第340 條、第38條第1 項
    第2 款，中華民國九十六年罪犯減刑條例第2 條第1 項第3
    款、第7 條，判決如主文。
六、如不服本判決，得自收受送達之日起10日內向本院提出上訴
    狀。
本案經檢察官陳彥章到庭執行職務。
中    華    民    國    98    年    4     月    24    日
                  刑事第八庭    法  官  許映鈞
以上正本證明與原本無異。
如不服本判決應於收受送達後10日內向本院提出上訴書狀，並應
敘述具體理由；其未敘述上訴理由者，應於上訴期間屆滿後20日
內向本院補提理由書（均須按他造當事人之人數附繕本）「切勿
逕送上級法院」。
                                書記官  范煥堂
中    華    民    國    98    年    4     月    24    日
附表一
┌────────────────────────────┐
│五姐店（店址：台北縣蘆洲市○○路214 號3 樓）            │
│      （派報社：台北縣蘆洲市○○路86號2 樓）            │
│      （總機房：台北縣蘆洲市○○路74號2 樓）            │
│店    長：甲○○                                        │
│經    理：林世揚（另簽分偵辦）                          │
│副    理：李牧杰、李俊霖、陳維斌（併院方審理）          │
│服務小姐：張乃驊【起訴書誤載為張乃驛】、鍾惠敏、楊靜怡、│
│          廖雅卉、賴伊玲                                │
│派報員工：江天忠                                        │
│總機小姐：張馨文、鄭慧君、岳懿平                        │
└────────────────────────────┘
附表二
 ┌──┬────────────┬─────────┐
 │編號│應沒收之物              │數量              │
 │    │                        │                  │
 ├──┼────────────┼─────────┤
 │ 1  │NOKIA 行動電話（含門號09│4支               │
 │    │00000000號、0000000000號│                  │
 │    │、0000000000號、00000000│                  │
 │    │70 號之SIM卡4 張        │                  │
 ├──┼────────────┼─────────┤
 │ 2  │分類廣告刊稿憑證        │2張               │
 ├──┼────────────┼─────────┤
 │ 3  │打卡表                  │15張              │
 ├──┼────────────┼─────────┤
 │ 4  │發廣告領錢之送貨單      │4本               │
 ├──┼────────────┼─────────┤
 │ 5  │帳冊                    │1本               │
 ├──┼────────────┼─────────┤
 │ 6  │DM初稿（手寫版）        │2張               │
 ├──┼────────────┼─────────┤
 │ 7  │應徵需知                │1張               │
 ├──┼────────────┼─────────┤
 │ 8  │收據（內容和解事項）    │1張               │
 ├──┼────────────┼─────────┤
 │ 9  │薪資領據                │15張              │
 ├──┼────────────┼─────────┤
 │10  │現金借支單              │1張               │
 ├──┼────────────┼─────────┤
 │11  │員工休假表              │8張               │
 ├──┼────────────┼─────────┤
 │12  │員工績效紀錄            │6張               │
 ├──┼────────────┼─────────┤
 │13  │分工表（派報）          │193張             │
 ├──┼────────────┼─────────┤
 │14  │薪資紀錄表              │13張              │
 ├──┼────────────┼─────────┤
 │15  │派報契約                │28張              │
 ├──┼────────────┼─────────┤
 │16  │消費次數卡              │400張             │
 ├──┼────────────┼─────────┤
 │17  │色情廣告                │12,000張          │
 ├──┼────────────┼─────────┤
 │18  │色情貼紙                │600張             │
 └──┴────────────┴─────────┘


司法院資訊處製作；財團法人民間司法改革基金會備份。
